臺灣高等法院高雄分院民事裁定　　　　　96年度家抗字第6號
抗　告　人　乙○○
相　對　人　丙○○
　　　　　　丁○○
　　　　　　　　　　　　號13.
　　　　　　戊○○
　　　　　　　　　　　　號13.
　　　　　　甲○○
　　　　　　　　　　　　號13.
當事人等間依職權裁定確定訴訟費用額事件，抗告人對於民國96
年4 月11日臺灣高雄地方法院96年度家他字第23號所為裁定提起
抗告，本院裁定如下：
    主  文
原裁定關於命抗告人應向原法院繳納之訴訟費用額超過新台幣肆
萬參仟參佰參拾元本息部分，廢棄。
其餘抗告駁回。
抗告訴訟費用由抗告人負擔。
    理  由
一、抗告意旨略以：本件原審及二審均當庭和解，何以二審裁判
    費新台幣（下同）3 萬7140元皆由伊負擔，爰求為廢棄原裁
    定云云。
二、按經准予訴訟救助者，於終局判決確定或訴訟不經裁判而終
    結後，第一審受訴法院應依職權以裁定確定訴訟費用額，向
    應負擔訴訟費用之當事人徵收，民事訴訟法第114 條第1 項
    前段定有明文。又民事訴訟法第84條第1 項規定，當事人為
    和解者，其和解費用及訴訟費用各自負擔之。是原應由兩造
    當事人各自預先支出之費用，於訴訟上和解成立時，由該支
    出之當事人負擔，即包括原告起訴所預納之裁判費應由原告
    負擔；上訴人所預納之上訴費應由上訴人負擔。惟按當事人
    於訴訟中成立和解，得於成立之日起三個月內聲請退還其和
    解成立時之該審級所繳裁判費二分之一，為96年3 月21日修
    正前民事訴訟法第84條所明定。而准予訴訟救助，因其上訴
    依法暫免繳納裁判費，即無成立和解後得聲請退還所繳裁判
    費之問題，於此情形，法院依職權以裁定確定訴訟費用額時
    ，倘認應由准予訴訟救助之上訴人預納之第二審上訴費全部
    由上訴人負擔，顯失公平，是法院就此類案件以裁定確定訴
    訟費用額時，就和解成立時之該審級所應繳之裁判費僅得按
    二分之一計算，向應負擔訴訟費用之當事人徵收。
三、經查兩造間請求給付扶養費等事件，前經原審法院以95年度
    家訴字第33號判決抗告人全部敗訴，及訴訟費用由抗告人負
    擔。嗣抗告人提起上訴，兩造於本院95年度家上字第104 號
    給付扶養費事件審理中成立訴訟上和解，並同意訴訟費用各
    自負擔，業經原法院核閱上開卷證查明屬實，並有上開判決
    書及和解筆錄在卷可稽。且抗告人起訴應預納之第一審裁判
    費為2 萬4760元、上訴第二審應預納之裁判費為3 萬7140元
    ，合計6 萬1900元，業經原法院調卷審核無訛，固屬抗告人
    起訴及上訴時應預納之裁判費，惟抗告人經准予訴訟救助，
    其上訴依法暫免繳納裁判費，原裁定確定訴訟費用額時，就
    和解成立時之該審級所應繳之裁判費僅得按二分之一計算，
    向抗告人徵收應負擔之訴訟費用4 萬3330元（24760 +37140
    ÷2=43330） ，及原裁定送達翌日起加給按法定利率計算之
    利息。原裁定就此部分命抗告人應向原法院繳納，並無違誤
    ，抗告意旨指摘原裁定不當，求予廢棄，為無理由，應予駁
    回。原裁定命抗告人應繳納之訴訟費用額超過4 萬3330元本
    息部分，即有未合，抗告人求予廢棄，為有理由，應由本院
    將原裁定有關此部分廢棄。
三、據上論結，本件抗告為一部有理由，一部無理由，依民事訴
    訟法第492 條、第495 條之1 第1 項、第449 條第1 項、第
    95條、第79條，裁定如主文。
中　　華　　民　　國　　96　　年　　5 　　月　　29　　日
                            民事第四庭
                                審判長法官       蔡文貴
                                法      官       黃科瑜
                                法      官       徐文祥
以上正本證明與原本無異。
本件不得再抗告。
中　　華　　民　　國　　96　　年　　5 　　月　　29　　日
                                書  記  官       陳金卿
